【裁判字號】    98,交易,239
【裁判日期】    990208
【裁判案由】    過失傷害
【裁判全文】
臺灣嘉義地方法院刑事判決             98年度交易字第239號
公  訴  人  臺灣嘉義地方法院檢察署檢察官
被      告  乙○○
上列被告因過失傷害案件，經檢察官提起公訴（98年度偵字第
2084號），本院判決如下︰
    主  文
乙○○犯過失傷害罪，處拘役伍拾日，如易科罰金，以新臺幣壹
仟元折算壹日。
    犯 罪 事 實
一、乙○○於民國98年1 月15日上午8 時許，持合格汽車駕駛執
    照駕駛車牌號碼JD- 5755號自用小客車自高雄出發，沿國道
    3 號公路南往北方向行駛，欲前往嘉義縣中埔鄉。嗣於同日
    上午11時17分許，行經嘉義中埔交流道北下匝道，欲往左切
    入沿嘉義縣中埔鄉○○村○○○○○路往嘉義縣中埔鄉頂六西
    往東方向行駛時，本應注意汽車行駛至交岔路口，轉彎車應
    讓直行車先行，而依當時情形天候晴、日間自然光線、路面
    乾燥、無缺陷、無障礙物，視距良好，並無不能注意之情事
    ，竟疏未注意及此，即逕行往左（起訴意旨誤載為右轉）切
    入至臺18線公路往嘉義縣中埔鄉頂六西往東方向之外側車道
    行駛，適有甲○○○騎乘車牌號碼N8K-085 號機車自嘉義市
    沿臺18線往頂六方向西往東直行而來，行駛至國道3 號公路
    中埔交流道北下匝道交岔路口附近時，未注意減速慢行，致
    甲○○○之右手肘擦撞自匝道口向左切入直行車道行駛而來
    之乙○○所駕駛之上開自用小客車，甲○○○當場人車倒地
    ，並因而受有右眼眶骨骨折及右顴骨骨折、臉多處裂傷8 公
    分長、腦內出血等傷害。
二、案經甲○○○訴由嘉義縣警察局中埔分局報告臺灣嘉義地方
    法院檢察署檢察官偵查起訴。
    理  由
一、證據能力部分：
    按被告以外之人於審判外之陳述，雖不符刑事訴訟法第159
    條之1 至第159 條之4 之規定，而經當事人於審判程序同意
    作為證據，法院審酌該言詞陳述或書面陳述作成時之情況，
    認為適當者，亦得為證據；當事人、代理人或辯護人於法院
    調查證據時，知有第159 條第1 項不得為證據之情形，而未
    於言詞辯論終結前聲明異議者，視為有前項之同意，刑事訴
    訟法第159 條之5 定有明文。查本案所引用之被告以外之人
    審判外之言詞或書面陳述，被告乙○○及檢察官於本院審
    理時，知有第159 條第1 項不得為證據之情形，而未於言詞
    辯論終結前聲明異議，本院審酌該等言詞陳述及書面陳述作
    成之情況，未見有何不適當之情形，故依前開規定，均應有
    證據能力。
二、認定事實所憑之證據及理由：
（一）訊據被告乙○○固坦承於上開時間，駕駛車牌號碼JD-575
      5 號自用小客車，自高雄出發沿國道3 號公路南往北方向
      行駛至嘉義中埔交流道北下匝道，往左切入沿嘉義縣中埔
      鄉○○村○○○○○路往嘉義縣中埔鄉頂六西往東方向外側
      車道行駛，及告訴人於上開時地人車倒地受有傷害之事實
      。惟否認有何過失傷害犯行，辯稱：伊當時下嘉義中埔交
      流道煞車後見左側沒車，就自匝道口順外車道行駛，往前
      行駛時，伊從後視鏡發現告訴人機車摔倒，應是告訴人載
      很多東西，車速過快看到前面有車子緊急煞車而摔倒，伊
      並無過失云云。
（二）惟查：
   (1) 被告於98年1 月15日上午11時17分許駕駛上開自用小客車
      自國道3 號嘉義中埔交流道北下匝道後切入至臺18線公路
      往嘉義縣中埔鄉頂六西往東方向之外側車道行駛，告訴人
      甲○○○則於上開時間，騎乘車牌號碼N8K-085 號機車自
      嘉義市沿臺18線往頂六方向西往東直行而來，並於上開匝
      道口前與被告之上開自用小客車平行行駛後人車倒地，告
      訴人並因此受有右眼眶骨骨折及右顴骨骨折、臉多處裂傷
      8 公分長、腦內出血等傷害之情，此為被告所肯認，並經
      證人即告訴人於警詢、偵查中證述明確（見警卷第5 、6
      頁、偵查卷第16頁），且有監視錄影光碟及翻拍照片、道
      路交通事故調查報告表(一)(二)、道路交通事故現場圖各1 紙
      及肇事照片9 張、財團法人嘉義基督教醫院診斷證明書在
      卷可稽（見警卷第9 ～19、25頁、本院卷第16～20頁），
      此部分事實，應堪認定。
   (2) 又經證人即告訴人於本院審理時之證述：伊當時行經該處
      ，被告之車輛從交流道下來，被告的車子擦撞倒伊之右手
      後，伊未及煞車旋即倒地等語，參以卷附在該匝道口附近
      所拍攝之告訴人機車倒地監視錄影畫面可知，被告之自用
      小客車於98年1 月15日上午11時17分許32秒處出現於監視
      錄影畫面後，即見與告訴人所騎乘之機車平行行駛，告訴
      人之機車旋於同日上午11時17分33秒倒地，於同日上午11
      時17分34、35秒被告之自用小客車車尾始超越告訴人倒地
      之機車前等情，有上開監視錄影光碟及翻拍照片在卷可稽
      ；且現場地面確實僅有機車刮地痕兩條分別為6.7 公尺、
      9.6 公尺，而機車無煞車痕，亦有道路交通事故現場圖及
      現場照片在卷可查（見警卷第9 、14、15頁），足認告訴
      人上開所述係因其右手肘擦撞被告自用小客車始倒地等情
      ，與事實相符，應堪採信。
   (3) 按「汽車行駛至交岔路口，轉彎車應讓直行車先行。」，
      道路交通安全規則第102 條第1 項第7 款定有明文。被告
      為考領有駕駛執照之汽車駕駛人，應注意遵守上開規定，
      而依卷附道路交通事故調查報告表（一）所載，當時天候
      晴、日間自然光線、路面乾燥、無缺陷、無障礙物，視距
      良好，並無不能注意之情事，復參以被告一出中埔交流道
      匝道口後，告訴人旋即因右手肘與被告之車輛擦撞倒地，
      如前所述，顯見被告確未注意該處直行車之動態，讓直行
      車先行，即自直行車道之右方匝道口往左切入直行車之外
      側車道，並致告訴人受有前揭傷害，足徵被告之駕車行為
      確有過失無疑，此亦經臺灣省車輛行車事故鑑定委員會98
      年6 月8 日覆議鑑字第0986202011號函之鑑定意見（惟鑑
      定意見誤載被告由匝道『右轉』進入直行車道，附此敘明
      ）在卷可稽（見偵查卷第60頁），又告訴人因此車禍，受
      有右眼眶骨骨折及右顴骨骨折、臉多處裂傷8 公分長、腦
      內出血等傷害等傷害，則被告之過失行為，與告訴人上開
      之受傷結果間，具有相當因果關係，應堪認定。
（三）被告雖以上開情詞置辯。惟查：
   (1) 被告行經上開中埔交流道匝道出口，係欲向左切入沿嘉義
      縣中埔鄉○○村○○○○○路往嘉義縣中埔鄉頂六西往東方
      向行駛，而屬轉彎車，本即應注意該處西往東之直行車即
      被告之左方及左後方西往東向前行駛之直行車，並讓直行
      車先行，如前所述，而被告亦供稱僅注意其車左方，且前
      方亦無直行車，並未注意後方之直行來車等語（見本院卷
      第47、49頁），是其顯未盡注意義務甚明。另告訴人機車
      倒地現場，僅有刮地痕並無煞車痕，亦如前述，是被告辯
      稱係告訴人車速過快突見前方車輛煞車而倒地等情，顯與
      事實不符，不足採信。
   (2) 又告訴人於本件車禍發生前，車速過快，時速超過40公里
      ，約60、70公里，業經證人羅德樹於偵查中證述明確（見
      偵查卷第35頁），是告訴人行經上開無號誌交岔路口，未
      注意減速慢行，亦有過失，然本件車禍既係被告前揭過失
      行為所合併肇致，被告仍不得因此解免其過失，附此敘明
      。
（四）另採集被告駕駛座側前輪胎蓋（鋁圈蓋）、告訴人右腳皮
      鞋1 隻、告訴人機車右車身後側護板經送鑑定結果，該機
      車後側護板上之黑色擦痕與送驗黑色皮鞋上黑色物質之紅
      外線光譜圖吻合，研判該黑色擦痕係送驗黑色皮鞋磨擦送
      驗機車後側護板所致；另送驗鋁圈蓋外圈上2 條黑色擦痕
      與送驗黑色皮鞋上黑色物質之紅外線光譜不吻合，研判該
      2 條黑色擦痕均非送驗黑色皮鞋摩擦送驗鋁圈蓋所致等情
      ，有法務部調查局98年7 月9 日鑑定書在卷可查，故此部
      分之證據，難遽為不利被告之認定，併此敘明。
（五）從而，被告上開所辯，不足採信，本件事證明確，被告犯
      行堪以認定，應依法論科。
三、論罪科刑：
（一）核被告所為，係犯刑法第284 條第1 項前段之過失傷害罪
      。另被告於肇事後，雖報警處理，惟其係以發現告訴人人
      車倒地之目擊者身分報警，於警詢、偵查及本院審理時均
      稱並無肇事，亦未與告訴人有何擦撞或碰撞，應係告訴人
      車速過快而自行倒地等語（見警卷第1、3頁、偵查卷第16
      頁、本院卷第50頁），故尚難認被告坦承肇事自首而願接
      受裁判，附此敘明。
（二）審酌被告大學肄業之智識程度，犯後否認犯罪事實，尚未
      與告訴人和解賠償，告訴人所受之傷勢非輕；惟告訴人受
      傷亦因其車速過快未減速慢行之過失所致，及其家境勉持
      等一切情狀，量處如主文所示之刑，並諭知易科罰金折算
      之標準。至扣案之物品非被告所有或供犯罪所用，爰不為
      沒收之諭知，附此敘明。
據上論斷，應依刑事訴訟法第299 條第1 項前段，刑法第284 條
第1 項前段、第41條第1 項前段，刑法施行法第1 條之1 第1 項
、第2 項前段，判決如主文。
本案經檢察官曹合一到庭執行職務。
中    華    民    國    99    年     2    月     8    日
                  交通法庭      法  官  梁淑美
以上正本證明與原本無異。
如不服本判決應於收受判決後10日內向本院提出上訴書狀，並應
敘述具體理由；其未敘述上訴理由者，應於上訴期間屆滿後20日
內向本院補提理由書（均須按他造當事人之人數附繕本）「切勿
逕送上級法院」。告訴人或被害人如對於本判決不服者，應具備
理由請求檢察官上訴，其上訴期間之計算係以檢察官收受判決正
本之日期為準。
中    華    民    國    99    年     2    月     8    日
                                書記官  林金福
附錄本判決論罪之法條：
中華民國刑法第284條
（過失傷害罪）
因過失傷害人者，處6 月以下有期徒刑、拘役或5 百元以下罰金
，致重傷者，處1 年以下有期徒刑、拘役或5 百元以下罰金。
從事業務之人，因業務上之過失傷害人者，處1 年以下有期徒刑
、拘役或1 千元以下罰金，致重傷者，處3 年以下有期徒刑、拘
役或2 千元以下罰金。

司法院資訊處製作；財團法人民間司法改革基金會備份。
